臺灣高等法院高雄分院刑事判決　　九十年度上訴字第一九八一號
　　上　訴　人
　　即　被　告　丁○○
　　指定辯護人　本院公設辯護人　李佩娟
右上訴人因懲治盜匪條例案件，不服臺灣高雄地方法院九十年度訴字第二二七五號中
華民國九十年十一月二十九日第一審判決（起訴案號：臺灣高雄地方法院檢察署九十
年度偵字第一三八九九、一七０三七號），提起上訴，本院判決如左：
      主      文
原判決關於強盜部分撤銷。
丁○○連續攜帶兇器強盜，處有期徒刑柒年貳月。
藍波刀壹枝沒收。
      事      實
一、丁○○曾於民國（下同）八十二年間，因施用及販賣毒品案件，分別經法院判處
    有期徒刑三年五月及十一年十月，定執行刑為有期徒刑十四年，於八十七年九月
    五日假釋而付保護管束（執行完畢日期為九十五年十一月三日），詎其於假釋中
    ，竟不知警惕安分，基於意圖為自己不法所有之概括犯意，帶其之間在夜市購
    買可作為兇器之藍波刀一把（違反槍砲彈藥刀械管制條例之行為業經原審判處有
    期徒刑四月確定），連續於左列時間地強盜他人財物：
  （一）於九十年七月二日凌晨五時許，騎機車行經高雄市○○區○○路與高雄縣大
        社鄉○○路口乙○○與其夫陳清得經營之「貴賓檳榔攤」時，佯向乙○○購
        買檳榔，於乙○○反身在檳榔攤之冰箱內取檳榔時，丁○○即趁機進入檳榔
        攤內接近乙○○，並向乙○○恐嚇稱：「不要多，二、三千元（指新台幣，
        下）就可以」等語，乙○○則向丁○○稱：「剛作生意，並沒那麼多錢」等
        語，丁○○即大聲恫嚇稱：「妳不拿嗎？」等語，並伸手進入其所著上衣內
        取出前開藍波刀，以手持刀在胸前之脅迫方法，致乙○○不能抗拒，以手指
        向檳榔攤之櫃檯抽屜，示意丁○○錢在抽屜內，丁○○乃自行將抽屜打開，
        取走其內現金三千五百元。得手後，遇陳清得自檳榔攤後休息室內出來發現
        上情，丁○○隨即轉身騎車逃逸。其強盜所得三千五百元則將其花用殆盡。
  （二）又於同年月廿四日晚上十時五十分許，在高雄縣橋頭鄉○○路四十五號「小
        天使檳榔攤」，佯向店員戊○○購買香煙，見四下無人，即伸手進入其所著
        雨衣內，於腋下取出前開藍波刀，戊○○見狀因驚恐而喊叫，丁○○即對戊○○恫嚇稱：「妳還叫﹗」等語，並以藍波刀脅迫戊○○使其不能抗拒，戊○○因而跑出檳榔攤，丁○○即趁機在攤內取走七星牌香煙二包及零錢五百
        元後騎車離去。
  （三）又於同日晚上十一時十分許，在高雄縣橋頭鄉○○村○○路○路邊巷一之一
        號「蘇檳榔攤」，見店員丙○○甫自前一顧客收取購買檳榔之現金後，甲在
        檳榔攤內整理現金時，即上前佯向丙○○購買咖啡，於丙○○欲拿咖啡交付
        丁○○時，丁○○即伸手進入其所著雨衣內，於腋下取出前開藍波刀，並以
        刀背抵住丙○○頸部，丙○○先以手將藍波刀自其頸部撥開，並欲向在檳榔
        攤內休息室之老闆己○○呼救時，丁○○即以一手拉住丙○○，一手持刀作
        欲割丙○○手腕之強暴方法，致使丙○○不能抗拒，而取走丙○○手上持有
        之現金一千元（即一百元十張），嗣丙○○被強盜而掙脫丁○○後，向在攤
        內休息室之己○○呼救，己○○即持鐵管自休息室內出來，並與丁○○扭打
        ，己○○基於防衛自己身體之安全，而以鐵管將丁○○頭部擊傷，適遇警方
        巡邏車趕到，而將丁○○逮捕，並在丁○○身上扣得七星牌香煙二包、現金
        一千五百元（業經分別發還被害人戊○○及己○○）。
二、案經戊○○、丙○○及己○○分別訴由高雄縣警察局岡山分局報告及高雄市政府
    警察局楠梓分局移送臺灣高雄地方法院檢察官偵查起訴。
      理      由
一、訊據上訴人即被告丁○○矢口否認有強盜之犯行，辯稱：伊在「貴賓檳榔攤」並
    未拿出藍波刀，只以手指比說伊身上有刀，而恐嚇被害人，被害人即讓伊將錢拿
    走，此部分伊僅犯恐嚇取財罪而已；而在「小天使檳榔攤」，伊是要向被害人買
    二包香煙，是被害人看到伊身上有刀，以為伊要搶劫，將香煙拿給伊後，即害怕
    跑離檳榔攤，所以伊未把香煙的錢給她，但也未拿她的錢，而伊帶刀是要作防身
    之用而已；至在「蘇檳榔攤」，伊固係要搶劫檳榔攤的錢沒錯，但並未拿刀抵住
    店員的脖子，未搶到錢即被老闆打昏云云。
二、然查右開被告丁○○強盜之犯行，業經被害人戊○○、楊清得分別於警訊，被害
    人己○○於檢察官偵查，被害人丙○○、乙○○分別於警訊及原審審理時指訴明
    確，復有贓物領據二紙及藍波刀一把扣案足資佐證；而被告於警訊時即坦認有取
    走「小天使檳榔攤」內之零錢及在「蘇檳榔攤」內取走丙○○手上持有之一百元
鈔共一千元之事實（見岡山分局卷第二頁），其於原審審理時亦自承：九十年七
    月二十四日晚上伊是橋頭找朋友，因缺錢，而於回家途中行搶，行搶時身上都沒
    有錢等語（見原審卷第三十一頁），然被告於九十年七月二十四日晚上係接續於
    二十分鐘內，先後在橋頭鄉之「小天使檳榔攤」及「蘇檳榔攤」犯案，於被捕時
    從其身上起出現鈔一百元十張、十元硬幣二十個、五十元硬幣六個，共一千五百
    元，顯見該一千五百元，係被告分別在「小天使檳榔攤」及「蘇檳榔攤」強盜取
    得；又扣案之藍波刀甚為鋒利，以之出示於人，或抵住他人脖子，客觀上均足使
    人心生畏懼，而不敢抗拒，此觀之被害人戊○○因害怕而跑出檳榔攤及被害人丙○○大聲呼救之情，即甚明灼，此與恐嚇取財被害人雖心生畏懼，但未至不能抗
    拒之程度有間，又不論被告係施用「強暴」或「脅迫」，只須使被害人不能抗拒
    ，而取他人財物，即構成強盜罪，被告即或未以刀子抵住被害人丙○○脖子或以
    手拉住丙○○持刀作欲割陳女手腕之強暴行為，但以刀示之，使之害怕，而不能
    抗拒，亦屬脅迫之行為，仍無解於強盜罪責，故被告所辯，要係卸責之詞，不足
    採信，被告犯罪事證明確，犯行堪予認定。
三、核被告丁○○持兇器藍波刀以強暴、脅迫致使被害人不能抗拒，而取或使交付財
    物，所為均係犯新修甲刑法第三百三十條第一項之加重強盜罪。查懲治盜匪條例
    ，係經立法程序於四十六年六月五日修甲公布施行，將原第八條及第十條之規定
    予以刪除，原第九條改為第八條，第十一條改為第九條，經考上開刪除原第十條
    「施行期間定為一年，必要時得以命令延長」有關限時法規定之立法本意，係為
    期遏止盜風，改善治安，認該條例第一條至第七條及原第九條均仍有施行之必要
    ，因將該條例由限時法改為經久施行之常態性刑事特別法，並重新調整條次，形
    式上雖稱修甲，實質上，已具重新全部立法之性質，故該條例修甲前，雖有數次
    命令延長已逾期，仍非可認為已經失效，而懲治盜匪條例係刑法之特別法，自應
    優先適用。次查被告行為後，本院判決前，懲治盜匪條例業經立法院廢止，並經
    總統於九十一年一月三十日公布，刑法第三百三十條第一項亦經立法院修甲並經
    總統同時公佈，新舊法（即懲治盜匪條例第五條第一項第一款與新修甲刑法第三
    百三十條第一項）比較結果，新修甲公佈之刑法規定有利於被告，依刑法第二條
    第一項前段之規定，本院判決自應適用裁判時即新修甲之刑法第三百三十條第一
    項之規定論罪科刑。公訴意旨認被告所為應係犯懲治盜匪條例第五條第一項第一
    款之普通盜匪罪，尚有未洽，起訴法條應予變更。被告三次強盜犯行，時間緊接
    ，犯罪構成要件相同，顯係基於概括之犯意，應依刑法第五十六條論以連續犯。
四、原審就被告強盜部分予以論罪科刑，固非無見，然查被告犯罪後，懲治盜匪條例
    已公佈廢止，刑法強盜罪部分法條亦同時修甲公布施行，有新舊法比較之問題，
    已如前述，原判決未及比較適用新法，尚有未洽。被告上訴否認強盜犯行，認僅
    成立恐嚇取財罪，雖無理由，惟原判決既有上開可議之處，自應由本院將原判決
    強盜部分撤銷，審酌被告仍在假釋中，竟不知悛悔安分再犯罪，且其年輕力壯，
    不思以勞力賺錢，竟持刀強劫檳榔攤財物，危害社會治安至鉅，惟念所得財物不
    多，又無加害被害人之意等情狀，爰予科處有期徒刑柒年貳月，扣案之藍波刀（
    含刀套），係被告所有，已據其供承在卷，且係供犯罪所用之物（藍波刀依內政
    部九十年十一月二十日公告，已非屬違禁物），併依刑法第三十六條第一項第二
    款宣告沒收。另扣案黃色雨衣一件，雖係被告所有，並為被告犯罪時所穿著，惟
    犯罪當日下雨，業經被害人丙○○所證明，故扣案雨衣應係被告騎車為遮蔽風雨
    所用之物，尚非供犯罪所用之物，公訴人認係供犯罪所用之物，並聲請宣告沒收
    ，容有誤會，一併敘明。
五、被告違反槍砲彈藥刀械管制條例部分，經上訴本院後，業據被告撤回上訴，而告
    確定，故不另論列。
據上論斷，應依刑事訴訟法第三百六十九條第一項前段、第三百六十四條、第二百九
十九條第一項前段，第三百條、刑法第二條第一項前段、第五十六條、第三百三十條
第一項、第三十八條第一項第二款，判決如主文。
本案經檢察官董明甲到庭執行職務。
中    華    民    國     九十一     年       二       月     二十六   日
                              臺灣高等法院高雄分院刑事第四庭
                                  審判長法官  蕭權閔
                                        法官  李嘉興
                                        法官  陳吉雄
右甲本證明與原本無異。
如不服本判決應於收受本判決後十日內向本院提出上訴書狀，其未述上訴理由者，
並得於提起上訴後十日內向本院補提理由書狀（均須按他造當事人之人數附繕本)「
切勿逕送上級法院」。
                             書記官  沈有進
中    華    民    國     九十一     年       三       月       四     日
附錄：本判決論罪科刑法條：
刑法第三百三十條第一項：
犯強盜罪而有第三百二十一條第一項各款情形之一者，處七年以上有期徒刑。
                                                                        Ｄ
